【裁判字號】    90,易,686
【裁判日期】    900903
【裁判案由】    偽造文書
【裁判全文】
臺灣高雄地方法院刑事判決                            九十年度易字第六八六號
    公  訴  人  臺灣高雄地方法院檢察署檢察官
    被      告  甲○○
右列被告因偽造文書案件，經檢察官提起公訴（八十九年度偵字第二六一八六號），
本院判決如左：
    主  文
甲○○行使從事業務之人，明知為不實之事項，而登載於其業務上作成之文書，足以
生損害於公眾及他人，處有期徒刑陸月，如易科罰金，以參佰元折算壹日。
    事  實
一、甲○○於民國八十四年間承包協酉企業有限公司（下稱協酉公司）之工程，明知
    乙○○於民國八十四年間（係幸福滿號漁船船員），並未在上址公司或其所承攬
    之工地工作及支薪，竟於八十四年間十二月三十日，在協酉公司內，向該公司負
    責人許玲蘭請款時，提供乙○○之身分證予不知情之許玲蘭抄寫，偽造乙○○在
    其承攬之工程工作後，向協酉公司支領工資共新台幣（下同）五十萬元之薪（工
    ）資表，由協酉企業有限公司製成各類所得扣繳暨免扣繳憑單，向稅捐機關提出
    申報，致乙○○被課徵所得稅，足以生損害於乙○○及稅捐稽徵機關對於稅捐稽
    徵之正確性。
二、案經台灣高等法院高雄分院檢察署命令台灣高雄地方法院檢察署檢察官偵查起訴
    。
    理  由
一、訊據被告甲○○固坦承上開乙○○之薪（工）資表上「甲○○」簽名為其所為，
    但矢口否認有偽造並行使薪（工）資表之事實，辯稱：八十四年十二月三十日古
    清雄、乙○○等四人之工資報表不是伊寫的，身分證也不是伊提供的云云。經查
    ：上開薪（工）資表上「甲○○」之簽名為被告所為，業經被告供述不諱，且經
    本院於八十八年度訴字第一三六一號案件中送請內政部警政署刑事警察局以特徵
    比對法鑑驗後，認該甲○○係渠所簽，有薪（工）資表一份附卷及八十八年十一
    月十七日刑鑑字第一一九四八五號鑑驗通知書附於高雄地方法院八十八年度訴字
    第一三六一號卷（見卷附台灣高等法院高雄分院八十九年度上訴字第五三七號判
    決書）可參，堪信上開薪（工）資表上「甲○○」簽名確為被告所為無誤。而
    上開工資表是甲○○向許玲蘭請領工資時，由於請領工資表與實際請領的金額不
    符，乃要求甲○○補足，才願交付所剩餘之報酬，甲○○才拿乙○○等四人之身
    分證給許玲蘭抄寫，其每人之金額亦係甲○○所說，因甲○○未帶該四人之印章
    ，許玲蘭才要求甲○○在工資表上簽名等情，業據證人許玲蘭於另案偵查中及本
    院於八十八年度訴字第一三六一號卷審理時供證甚詳（八十七年十一月十七日訊
    問筆錄、八十八年時二月七日訊問筆錄，被告不爭執上開筆錄之使用），是上開
    薪（工）資表及乙○○年籍資料顯係被告提供無誤，其所辯無非卸責之詞，不足
    採信。又被害人乙○○係幸福滿號漁船船員，與被告及許玲蘭均不認識，未受被
    告或協酉公司雇用，無端遭課稅等情，亦據證人於乙○○於上開案件偵查中結證
    明確（八十七年十一月十七日訊問筆錄），是被告確有冒用乙○○名義使不知情
    之許玲蘭制作薪（工）資表，致生損害於乙○○及稅捐稽徵機關對於稅捐稽徵之
    正確性之事實堪以認定，應依法論科。
二、按薪（工）資表如經受僱人簽名或蓋章，性質上係受僱人用以表示領訖薪資之證
    明，屬私文書之一種；若未經受僱人簽名或蓋章，則不能據以認定受僱人有領訖
    薪資之表示，性質上僅屬薪資表制作人業務上所做成之文書。被告冒用乙○○名
    義使不知情之許玲蘭制作薪（工）資表，並持以支領薪資五十萬元，核其所為，
    係犯刑法第二百十六條、第二百十五條之行使業務上登載不實文書罪。其利用不
    知情之許玲蘭為登載行為，雖屬間接正犯，惟其登載之低度行為為行使之高度行
    為所吸收，故不另論罪。再按被告行為後，刑法第四十一條已於九十年一月十日
    修正公布施行，於同年月十二日生效，本件係刑法第二百十六條、第二百十五條
    之罪，法定本刑為三年以下有期徒刑，原係得易科罰金，而修正後刑法第四十一
    條第一項但書增訂不得易科罰金事由，比較新舊法，其易科罰金之要件，以舊法
    較有利於被告，依刑法第二條第一項但書之規定，自應適用修正前之刑法第四十
    一條，為其易科罰金之要件。爰審酌被告犯罪之動機、目的、手段，其品性、生
    活狀況、智識程度、犯罪所生之損害，及犯罪後態度等一切情狀，量處如主文所
    示之刑，並諭知易科罰金之折算標準，以資懲儆。
據上論斷，應依刑事訴訟法第二百九十九條第一項前段、刑法第二百十六條、第二百
十五條、第二條第一項但書、修正前第四十一條、罰金罰鍰提高標準條例第一條前段
、第二條，判決如主文。
本案經檢察官莊榮松到庭執行職務。
中    華    民    國    九十    年      九      月        三  日
                                  臺灣高雄地方法院刑事第三庭
                                      法  官  葉啟洲
右正本證明與原本無異。
如不服本判決，應於判決送達後十日內，向本院提出上訴狀。
                                      書記官  陳威志
中    華    民    國      九十      年      九      月      四      日


司法院資訊處製作；財團法人民間司法改革基金會備份。
